臺灣臺南地方法院刑事判決　　　　　　 96年度簡上字第271號
上　訴　人　辰○○
即　被　告
上列上訴人即被告因竊盜案件，不服本院中華民國96年4月16日
第一審刑事簡易判決（96年度簡字第905號，原聲請簡易判決處
刑案號：臺灣臺南地方法院檢察署95年度偵緝字第1685號），提
起上訴，本院管轄之第二審合議庭判決如下：
    主  文
原判決撤銷。
辰○○無罪。
    理  由
一、聲請簡易判決處刑意旨略以：被告即上訴人辰○○意圖為自
    己不法所有之概括犯意，於附表所示之行為時、地，連續竊
    取癸○○等人所有如附表所示序號之行動電話，並於民國九
    十五年三月至六月間某日，數次在不詳地點，將所竊得之上
    開行動電話，交予知悉該批物品為贓物之丙○○，由其於如
    附表所示之販售時間，分次持上開行動電話，至臺南市○○
    區○○街三段二七號由丁○○擔任店員之「大地通訊行」，
    以附表所示之價格出售換取金錢，而丙○○累計扣留新臺幣
    三、四千元，其餘款項則交予辰○○收受。嗣於九十五年六
    月二十日，經附表編號十之辛○○報案失竊物品，警方循線
    查獲自「大地通訊行」購得該失竊行動電話之黃永崇，輾轉
    查知上情。因認被告辰○○連續涉有竊盜罪嫌。又公訴意旨
    認為，被告辰○○基於上開概括犯意，於九十五年五月二十
    七日前往臺南市○區○○街一六二號工廠，竊取郭塗存所有
    、序號為000000000000000號之GPLUS牌行動電話一支，前述
    犯嫌與聲請簡易判決處刑所示起訴事實，有刑法刪除前之連
    續犯裁判上一罪關係，法院自應一併審理等語。
二、按犯罪事實應依證據認定之，無證據不得認定犯罪事實；不
    能證明被告犯罪者，應諭知無罪之判決，刑事訴訟法第一百
    五十四條第二項、第三百零一條第一項分別定有明文。而為
    貫徹無罪推定原則，檢察官對於被告之犯罪事實，應負實質
    舉證責任。檢察官舉證責任之內涵，除應盡提出證據之形式
    舉證責任外，尚應指出其證明之方法，用以說服法院，使法
    官確信被告犯罪構成事實之存在。此指出其證明之方法，應
    包括指出調查之途徑，與待證事實之關聯及證據之證明力等
    事項（最高法院九十一年四月三十日九十一年度第四次刑事
    庭會議決議要旨一參照）。
三、聲請簡易判決處刑意旨認為被告辰○○涉有前開犯行，係以
    證人癸○○、壬○○、己○○、子○○、丑○○、甲○○、
    辛○○、戊○○、乙○○、寅○○、卯○○○、郭塗存以及
    丁○○、丙○○之證述，行動電話讓渡證明書三紙、大地通
    訊行買賣行動電話之帳冊明細以及證人丙○○之測謊報告書
    各一份等證據資料，作為證據方法。訊據被告辰○○則堅決
    否認上開犯行，辯稱其雖丙○○，但本件應係丙○○因犯有
    多起竊盜案件，懼怕遭受強制工作處分，乃設詞誣陷等語。
四、經查：
  (一)如附表所示被害人及郭塗存之行動電話遭竊事實，業據證人
    癸○○、己○○、壬○○、子○○、丑○○、甲○○、辛○○、乙○○、寅○○、卯○○○、郭塗存於警詢時證述明確
    ，然上開被害人均證述並未親眼見聞其行動電話遭竊過程，
    因此上開證據方法僅能證明被害人所持有置於實力支配之下
    之行動電話，以違反其意願之方式脫離持有，尚不能積極證
    明如附表所示行動電話乃是被告辰○○親自下手竊取。
  (二)前開被害人行動電話遭竊後，係由「大地通訊行」店員丁○○予以收購，有行動電話讓渡證明書三紙及買賣行動電話之
    帳冊明細一份附卷可稽（見偵查卷一第四二至五八頁），有
    關證人丁○○收購前開行動電話之過程，據其於本院審理時
    證稱：「我從未見過辰○○，如附表所示行動電話是丙○○
    拿到店裡賣給我，次數大約十幾次，都是丙○○自己一個人
    來。扣案行動電話讓渡證明書三張裡面的姓名及身分證字號
    是丙○○所親自填寫，我再將歷次自丙○○處所收購行動電
    話的序號、日期及金額，寫在行動電話讓渡證明書上。丙○○告訴我他朋友欠錢，所以幫朋友賣，賣的錢再拿給朋友，
    丙○○也沒有說其從事何業。」等語（見本院卷第一三四至
    一三七頁），上開證詞核與其在警詢及偵查中所為證詞完全
    相符（見警卷第十至十五頁，偵查卷一第二五至二六頁）。
    依據上開證詞，僅能證明被害人前開失竊行動電話最後遭轉
    賣至大地通訊行店員丁○○，而證人丁○○之前手則為證人
    丙○○，尚不能積極證明如附表所示行動電話乃是被告辰○○親自下手竊取後，並親手交付證人丙○○使其前往大地通
    訊行予以販賣。
  (三)如附表編號十一之起訴事實，證人即行動電話失竊人戊○○
    於本院審理時證稱：「辰○○是我認識好幾年的朋友，我見
    過丙○○，他是我兒子的朋友，但是我不認識丙○○，只看
    過人沒說過話。我在九十五年六月二十三、二十四日間有失
    竊一支放在我房間床鋪的行動電話，不過那兩天辰○○沒有
    來我家。案發當時我沒有在現場，都是我弟弟庚○○告訴我
    的。我收到第一審判決書後，有一天辰○○來我家，便告訴
    辰○○，那時他還不知道被判刑，辰○○告訴我是被丙○○
    冤枉的。」等語（見本院卷第一三七至一四三頁）。就此，
    如附表編號十一行動電話失竊人戊○○所為有關失竊過程之
    證詞，自屬傳聞，乃由其弟庚○○所告知。而證人庚○○於
    本院審理時證稱：「我不認識辰○○及丙○○，只知道辰○○可能是我哥哥戊○○的朋友，行動電話失竊地點是我老家
    ，共有三間房間，一間是我的，一間是戊○○住的，另一間
    是一位柯先生住的，不過我平時不住在那裡，那裡出入有點
    複雜。案發當天只有我一個人在老家，有一人獨自進到客廳
    來，說要賣我茶葉，我沒有買，那人就說要先暫時將茶葉拿
    到當時在住院的柯先生房間，後來我就先走了，那時候那個
    人還沒有離開我老家，當天整個過程都沒有看到辰○○有到
    我家。當時我不知道那個人是誰，是事後我於戊○○回家討
    論時，才知道這個人是丙○○。」等語（見本院卷第一四三
    至一四六頁），因此，依據證人庚○○之證詞，僅能證明持
    有如附表編號十一失竊行動電話前往通訊行販賣之丙○○，
    曾在該行動電話未曾失竊前獨自一人出現在失竊現場，且該
    證人表示當時不曾見過被告辰○○；而證人戊○○於其行動
    電話失竊前後也未曾在現場見過被告辰○○，是故，依據前
    開證據方法，仍不能積極證明如附表編號十一所示行動電話
    為被告辰○○親自下手竊取。
  (四)證人丙○○於本院審理時證稱：「我認識戊○○及庚○○，
    常在他們老家那裡泡茶，也曾與辰○○一起去過，也知道那
    裡其中有一間房間是外號『木水』的柯先生所居住。如附表
    所示手機是辰○○叫我拿去賣，我一個人拿去賣給丁○○，
    但是我不知道其中有一支是戊○○的。我在九十五年間有去
    過戊○○老家賣過茶葉，賣茶葉也只有那一次，那是一個綽
    號『美國仔』的朋友載我去的，不過只有我一個人進去，當
    時有看到庚○○，還有別人在旁邊泡茶，我問庚○○要不要
    買，他說他手上沒現金，我就先將茶葉放在其中一間房間，
    那間房間當時好像有人在裡面睡覺，庚○○有離開，我也有
    離開，我在下午時又去了一次那裡，把放在那裡的茶葉拿走
    。這兩次辰○○都沒有與我一起去，辰○○也不知道我當時
    有去賣茶葉。我自己有因為竊盜案件經法院判處有期徒刑一
    年六月，這些案子中有偷過手機，也是拿去大地通訊行賣的
    ，賣的時間與辰○○拿手機給我去賣的時間差不多。」云云
    （見本院卷第一四六至一五二頁）。然而，證人丙○○證稱
    拿茶葉向庚○○兜售時，在場有他人在該處泡茶，惟此與證
    人庚○○證稱當時僅有其一人在場之證詞不合，且證人丙○○於偵查中經具結後曾證稱：「賣茶葉當天我早上離開時，
    現場沒有人」（見偵查卷一第二八頁）；其次，依據證人丙○○及庚○○之證詞，證人戊○○之行動電話失竊前，僅有
    證人庚○○及丙○○在場，當時被告辰○○並未一同前往，
    依時間密接性，證人丙○○及庚○○在場時，該行動電話並
    未失竊，其後僅有證人丙○○一人獨自在場，證人戊○○當
    日返家後發現其行動電話失竊，而戊○○被竊之行動電話則
    立即於九十五年六月二十四日由證人丙○○持往大地通訊行
    販賣予丁○○（見偵查卷一第四十四頁行動電話讓渡證明書
    編號十七），又本案全部證人均證稱被告辰○○買賣茶葉當
    日並未在場或前往該行動電話失竊處所，甚且證人丙○○就
    此所為證詞亦未完全符合一致；此外，證人丙○○雖經測謊
    ，其就「賣手機的錢都交給辰○○」部分固無情緒波動反應
    ，研判未說謊，但有關「其未偷本案手機」部分則不能研判
    有無說謊，此有法務部調查局96年1月30日調科南字第09600
    009770號測謊報告書可參（見偵查卷三第四二頁），就此無
    法排除證人丙○○可能為本案竊盜之單獨犯，而證人丙○○
    曾於警詢及偵查中陳稱「有與辰○○朋分賣得手機之贓款」
    （見警卷第八頁，偵查卷一第二九至三十頁），則上開「賣
    手機的錢都交給辰○○」之問題設計亦過於模糊，實不能用
    以加強證人丙○○所為證詞之真實性。再者，證人丙○○於
    本案之同一期間，因竊盜案件經本院以九十五年度易字第七
    三四號判處有期徒刑一年六月，其更坦承有將其竊得手機販
    售予丁○○。綜上，證人丙○○所為證詞之真實性及其證人
    人格之憑信性均有疑義，所為證詞亦可使其脫免竊盜罪責，
    不能作為不利被告辰○○之認定。
五、原審固認被告犯行明確，依法論罪科刑，惟查：1.依據檢察
    官所舉之證據方法，僅能證明如附表所示被害人之行動電話
    確實失竊，且該等動產之實力支配可追溯至證人丁○○及丙○○所持有，尚無法積極證明至被告辰○○曾不法持有前開
    行動電話，原審就此項遭竊動產如何遭不法移轉之評價，未
    能予以詳查；2.本案所有證據方法均指向證人丙○○一人，
    且證人丙○○之證詞與其自身有利害關係，所為證詞亦有部
    分有重大瑕疵，實不能作為不利被告辰○○之認定，原審就
    此未能詳述何以被告辰○○之陳述不足以採信，而證人丙○○之證詞反而可採之理由。因此，被告上訴意旨指摘及此，
    自有理由。原審既有上開違誤，遽認被告有連續竊盜犯行，
    量處有期徒刑六月，並為易科罰金之宣告，自有未洽，自應
    由本院管轄之第二審合議庭予以撤銷改判，惟因原審有刑事
    訴訟法第四百五十一條之一第四項第三款情形，本不得為簡
    易判決，爰由本院另為第一審程序，並改諭知被告辰○○無
    罪之判決。
據上論斷，應依刑事訴訟法四百五十五條之一第一項、第三項、
第四百五十二條、第三百六十九條第一項前段、第三百六十四條
、第三百零一條第一項前段，判決如主文。
本案經檢察官李俊彥提起公訴，檢察官王誠到庭實施公訴。
中　　華　　民　　國　　96　　年　　11　　月　　13　　日
　　　　　　　　　刑事第八庭    審判長法　官  彭喜有
                                      法　官  盧鳳田
                                      法　官  李東柏
以上正本證明與原本無異
如不服本判決應於收受本判後10日內向本院提出上訴書狀，並應
敘述具體理由。如未敘述上訴理由者，應於上訴期間屆滿後20日
內向本院補提理由書狀（均須按他造當事人之人數附繕本）「切
勿逕送上級法院」。
  　　　　　　　　　      　　　　　　書記官　簡湘雲
中　　華　　民　　國　　96　　年　　11　　月　　13　　日
附表：
┌──┬───┬──────┬──────┬────┬─────┐
│編號│被害人│行動電話序號│行為時、地  │販售時間│販售價格（│
│    │      │            │            │        │新台幣）  │
├──┼───┼──────┼──────┼────┼─────┤
│ 一 │癸○○│000000000000│95年2月23日 │95年3月8│1300元    │
│    │      │977號       │15時30分許，│日      │          │
│    │      │            │在台南市臨安│        │          │
│    │      │            │路一段97號理│        │          │
│    │      │            │髮廳內失竊  │        │          │
├──┼───┼──────┼──────┼────┼─────┤
│ 二 │壬○○│000000000000│95年3月上旬 │同上    │500元     │
│    │      │146號       │某日，在台南│        │          │
│    │      │            │路西門路一帶│        │          │
├──┼───┼──────┼──────┼────┼─────┤
│ 三 │己○○│000000000000│不詳        │95年3月 │1700元    │
│    │      │037號       │            │27日    │          │
├──┼───┼──────┼──────┼────┼─────┤
│ 四 │乙○○│000000000000│95年3至4月間│95年4月8│600元     │
│    │      │758號       │某日，在其台│日      │          │
│    │      │            │南市南區喜樹│        │          │
│    │      │            │路222巷37弄5│        │          │
│    │      │            │號住處      │        │          │
├──┼───┼──────┼──────┼────┼─────┤
│ 五 │謝葉招│000000000000│95年4月1日某│95年4月4│900元     │
│    │治    │161號       │時，在其台南│日      │          │
│    │      │            │縣永康市中正│        │          │
│    │      │            │二街16號住處│        │          │
├──┼───┼──────┼──────┼────┼─────┤
│ 六 │寅○○│000000000000│同上        │同上    │400元     │
│    │      │741號       │            │        │          │
├──┼───┼──────┼──────┼────┼─────┤
│ 七 │子○○│000000000000│95年4月13日 │95年4月 │900元     │
│    │      │826號       │17時許，在台│13日    │          │
│    │      │            │南市中西區健│        │          │
│    │      │            │康路一段210 │        │          │
│    │      │            │號住處失竊  │        │          │
├──┼───┼──────┼──────┼────┼─────┤
│ 八 │丑○○│000000000000│95年4月中旬 │95年4月 │1000元    │
│    │      │198號       │某日，在台南│26日    │          │
│    │      │            │縣永康市復興│        │          │
│    │      │            │路1巷29號工 │        │          │
│    │      │            │廠內失竊    │        │          │
├──┼───┼──────┼──────┼────┼─────┤
│ 九 │甲○○│000000000000│95年6月16日 │95年6月 │1700元    │
│    │      │932號       │12時許，在台│16日    │          │
│    │      │            │南縣關廟鄉碑│        │          │
│    │      │            │頭村82之3號 │        │          │
│    │      │            │工廠失竊    │        │          │
├──┼───┼──────┼──────┼────┼─────┤
│ 十 │辛○○│000000000000│95年6月20日 │95年6月 │400元     │
│    │      │727號       │16時40分許，│20日    │          │
│    │      │            │在台南市中西│        │          │
│    │      │            │區○○街92號│        │          │
│    │      │            │住處失竊    │        │          │
├──┼───┼──────┼──────┼────┼─────┤
│十一│戊○○│000000000000│95年6月23日 │95年6月 │400元     │
│    │      │889號       │或24日，在台│24日    │          │
│    │      │            │南市北區成功│        │          │
│    │      │            │路396號住處 │        │          │
│    │      │            │內失竊      │        │          │
└──┴───┴──────┴──────┴────┴─────┘
